【裁判字號】    99,易,968
【裁判日期】    991025
【裁判案由】    詐欺
【裁判全文】
臺灣彰化地方法院刑事判決               99年度易字第968號
公  訴  人  臺灣彰化地方法院檢察署檢察官
被      告  丁○○
上列被告因詐欺案件，經檢察官提起公訴（99年度偵字第7793號
），被告於準備程序就被訴事實為有罪陳述，本院合議庭裁定改
以簡式審判程序審理，判決如下：
    主    文
丁○○共同犯附表所示詐欺取財參罪，各處如附表所示之刑。應
執行有期徒刑柒月，如易科罰金，以新臺幣壹仟元折算壹日。
    犯罪事實
一、丁○○與年籍均不詳之成年男子及所屬詐欺集團成年人成員
    ，於民國98年初共同基於意圖為自己不法所有之犯意聯絡，
    由丁○○出面向不特定人收購電信門號SIM卡，提供所屬集
    團成員向國內民眾詐騙通話聯絡取得金錢之用。而該集團人
    員則透過丁○○所提供之電信門號SIM卡，與被害人取得聯
    繫，以「誆稱是被害人親友急需用錢，要匯款至指定帳戶」
    方式，詐騙被害人，致被害人等陷於錯誤，分別將指定之金
    額，以匯款方式匯至上開集團成員所指定之人頭帳戶內，而
    詐得他人財物，而丁○○每收購取得1個電信門號SIM卡交付
    詐欺集團成員，則可獲取新臺幣（下同）500元之報酬。嗣
    丁○○於98年4月8日，覓得願出面辦理預付卡之楊仁宗，丁○○即提供辦理預付卡所須款項給楊仁宗（經檢察官聲請簡
    易判決處刑，由本院判處有期徒刑4月），由楊仁宗至彰化
    縣員林鎮某通訊行申理臺灣大哥大0000000000門號SIM卡，
    於申辦上揭門號成功後，丁○○即以一個門號1千元支付報
    酬給楊仁宗，並於同年4月間某日，拿至台中市第一廣場前
    交付給年籍不詳綽號「阿偉」成年男子。丁○○復於98年6
    月間某日，向劉致偉誆稱「需劉致偉提供預付卡供聯絡所帶
    傳播小姐」云云，致劉致偉除以自己名義及母親名義申辦電
    信門號SIM卡給丁○○外，復委由不知情友人袁伯祥（經檢
    察官不起訴處分確定），於98年6月8日，至彰化縣溪湖鎮某
    通訊行辦理臺灣大哥大0000000000門號SIM卡，及中華電信0
    000000000門號之SIM卡，袁伯祥於申辦上揭二門號後，即交
    付給劉致偉轉交給丁○○，丁○○復於同年6月10日前某時
    ，持至台中市第一廣場前交付給年籍不詳綽號「阿偉」成年
    男子。詐欺集團先後取得丁○○交附之上揭0000000000、00
    00000000及0000000000門號SIM卡後，即先後於附表所示之
    時間、以附表所示之詐騙方式，致附表所示之乙○○、林麗
    玲、丙○○等人陷於錯誤，而於如附表所示之匯款時間，各
    匯款如附表所示之金額至指定之中華郵政、新光商業銀行、
    華泰商業銀行等指定帳戶（詳細詐騙方式、匯款時間及金額
    均詳如附表所示）。嗣乙○○、林麗玲、丙○○於匯款後發
    現有異，經報警後始循線查悉上情。
二、案經臺灣彰化地方法院檢察檢察官偵查起訴。
    理    由
一、查本判決以下所引用被告以外之人於審判外之言詞或書面陳
    述，而不符合刑事訴訟法第159 條之1 至第159 條之4 之規
    定者，業經本院於審理時當庭提示而為合法之調查，公訴人
    、被告於本院審理時均同意作為證據，復經審酌前開證據作
    成或取得之狀況，並無非法或不當取證之情事，且亦無顯不
    可信之情況，故本院認為適當而均得以作為證據，依刑事訴
    訟法第159條之5第1項規定，均具有證據能力，先予敘明。
二、上開犯罪事實，業據被告丁○○於本院準備程序及審理時自
    白不諱，核與證人楊仁宗、劉致瑋及袁伯祥於檢察官偵查中
    供述相符，而被害人乙○○、林麗玲、丙○○等人被害之事
    實，亦經本院調閱本院99年度簡字第1361號、臺灣彰化地方
    法院檢察署99年度偵字第3714號、及99年度偵字第234號卷
    ，核閱屬實，並有施森椿所提郵政國內匯款執據2紙、中華
    郵政股份有限公司高雄郵局98年7月10日高營字第098200171
    7號函附楊文傑開立左營新莊仔郵局第00000000000000號帳
    戶開戶資料及查詢帳戶最近交易資料、臺灣新光商業銀行98
    年6月6日新光銀土城字第98028號函附吳瑾姿客戶資料查詢
    基本資料及000000000000存款帳戶存提交易明細查詢明細表
    （以上見本院99年度簡字第1361號全卷）、林麗玲提供臺灣
    銀行匯出匯款回條聯、華泰商業銀行98年6月17日98華泰總
    萬華字第05289號函附0000000000000號帳號楊水松開戶資料
    及客戶對帳單（以上見彰化地檢署99年度偵字第3714號卷）
    、丙○○提供臺灣中小企業銀行自動櫃員機交易記錄、中華
    郵政張冠生00000000000000帳號查詢帳戶最近交易資料（以
    上見彰化地檢署99年度偵字第234號卷），可資佐證。復有
    楊仁宗申辦台灣大哥大0000000000門號行動通信網路業務務
    申請書（他字卷37頁）、袁伯祥申辦中華電信0000000000行
    動電話業務申請書（他字卷47頁）、袁伯祥申辦台灣大哥大
    0000000000門號預付卡申請書（他字卷34頁）等附倦可參。
    被告自白與事實相符，得為不利被告認定之依據，被告犯行
    明確，應依法論科。
三、按共同實施犯罪行為之人，在合同意思範圍以內，各自分擔
    犯罪行為之一部，相互利用他人之行為，以達其犯罪之目的
    者，即應對於全部所發生之結果，共同負責，且共同正犯之
    意思聯絡，原不以數人間直接發生者為限，即有間接聯絡者
    ，亦包括在內。如甲分別邀約乙、丙犯罪，雖乙、丙間彼此
    並無直接之聯絡，亦無礙於其為共同正犯之成立，最高法院
    92年度臺上字第5407號判決可資參照。而電話詐騙此一新近
    社會犯罪型態，自收購人頭帳戶或人頭SIM卡、撥打電話實
    施詐騙、指定被害人匯款帳戶、自人頭帳戶提領款項、取贓
    分贓等階段，乃係需由多人縝密分工方能完成之集團性犯罪
    。被告丁○○對外收購人頭SIM卡提供予不法犯罪集團使用
    ，分擔詐欺取財構成要件之部分行為，應論以詐欺取財罪之
    正犯。是核被告丁○○所為，均係犯刑法第339條第1項之詐
    欺取財罪。被告丁○○與年籍不詳人所屬之犯罪集團成年人
    成員就附表所示之詐欺取財各犯行間，有犯意聯絡及行為分
    擔，均為共同正犯。又該犯罪集團成年人成員以電話詐騙被
    害人乙○○2次匯款行為，各係基於同一詐欺取財之犯意，
    為完成同一詐欺取財之目的，而於緊接之密接時間內，利用
    同一犯罪機會接續為之，為接續犯，屬實質上一罪，應僅成
    立一個詐欺取財罪。被告丁○○先後所為如附表所示之詐欺
    取財犯行間，犯意各別，行為互殊，應予分論併罰。爰審酌
    被告丁○○為犯罪集團收購SIM卡，使如附表所示被害人乙○○等人遭詐欺取財，受有財產上損失，惟被告並非犯罪集
    團主要核心成員，非屬元兇首惡，獲利非鉅，並考量被告犯
    罪之目的、手段、被害人遭詐騙之金額及犯後坦承犯行，態
    度良好等一切情狀，分別量處如主文所示之刑，並諭知易科
    罰金之折算標準，並定其應執行之刑及易科罰金之折算標準
    。又於99年1月1日公布生效施行之刑法第41條第8項，關於
    數罪併罰，數宣告刑均得易科罰金，而定應執行刑之刑逾6
    個月者仍得易科罰金。本件被告犯如上揭所示之各罪，其法
    定本刑既各為最重本刑5年以下有期徒刑之罪，且各宣告刑
    亦均未逾有期徒刑6月，則依該法條規定，本件定應執行之
    刑後縱超過有期徒刑超過有期徒刑6月，仍應依法諭知易科
    罰金之折算標準，附此敘明。
據上論斷，應依刑事訴訟法第273條之1第1項、第299條第1項前
段，刑法第28條、第339條第1項、第41條第1項前段、第8項、第
51條第5款，刑法施行法第1條之1第1項、第2項前段，判決如主
文。
本案經檢察官施教文至庭執行職務。
中    華    民    國    99    年    10    月    25    日
                  刑事第四庭   法  官  陳義忠
以上正本證明與原本無異。
如不服本判決應於收受判決後10日內，向本院提出上訴書狀，並
應敘述具體理由;其未敘述上訴理由者，應於上訴期間屆滿後20
日內向本院補提理由書（均須按他造當事人之人數附繕本）「切
勿逕送上級法院」。
告訴人或被害人對於判決如有不服具備理由請求檢察官上訴者，
其上訴期間之計算係以檢察官收受判決正本之日期為準。
中    華    民    國    99    年    10    月    25    日
                               書記官  吳曉玟
附錄論罪科刑法條
中華民國刑法第339條
意圖為自己或第三人不法之所有，以詐術使人將本人或第三人之
物交付者，處5年以下有期徒刑、拘役或科或併科1千元以下罰金
。
以前項方法得財產上不法之利益或使第三人得之者，亦同。
前二項之未遂犯罰之。

 附表：
  ┌──┬────┬────────┬─────┬──────┬───────┐
  │編號│ 被害人 │ 匯款時間       │ 詐欺方式 │匯款金額（單│所犯罪名及宣告│
  │    │        │                │          │位：新臺幣）│刑            │
  │    │        │                │          │及匯入帳戶名│              │
  │    │        │                │          │稱          │              │
  ├──┼────┼────────┼─────┼──────┼───────┤
  │一  │乙○○  │（一）98年05月15│（一）於98│（一）7萬元 │丁○○共同犯詐│
  │    │        │日下午2時35分許 │年5月15日1│、高雄市左營│欺取財罪，處有│
  │    │        │匯款7萬元至戶名 │4時許，以 │區新莊仔郵局│期徒刑伍月，如│
  │    │        │楊文傑高雄市左營│楊仁宗名義│戶名楊文傑、│易科罰金，以新│
  │    │        │區新莊仔郵局帳戶│申辦之0983│帳戶00000000│臺幣壹仟元折算│
  │    │        │內。            │432544門號│138639戶內。│壹日。        │
  │    │        │（二）98年5月18 │，打給在台│（二）5萬元 │              │
  │    │        │日12時許，匯款5 │北縣永和市│、新光銀行土│              │
  │    │        │萬元至戶名吳瑾姿│永貞路之施│城分行戶名吳│              │
  │    │        │新光商業銀行土城│椿森，誆稱│瑾姿、帳戶28│              │
  │    │        │分行帳戶內。    │「孫女施瑋│0000000000戶│              │
  │    │        │                │倫急於用錢│內。        │              │
  │    │        │                │，要借7萬 │            │              │
  │    │        │                │元，並將款│            │              │
  │    │        │                │匯至高雄市│            │              │
  │    │        │                │左營區新莊│            │              │
  │    │        │                │仔郵局戶名│            │              │
  │    │        │                │楊文傑、帳│            │              │
  │    │        │                │號00000000│            │              │
  │    │        │                │138639戶頭│            │              │
  │    │        │                │，致乙○○│            │              │
  │    │        │                │呂陷於錯誤│            │              │
  │    │        │                │而匯款。  │            │              │
  │    │        │                │（二）98年│            │              │
  │    │        │                │5月18日12 │            │              │
  │    │        │                │時許，又以│            │              │
  │    │        │                │楊仁宗名義│            │              │
  │    │        │                │申辦之0983│            │              │
  │    │        │                │432544門號│            │              │
  │    │        │                │打給乙○○│            │              │
  │    │        │                │，誆稱「伊│            │              │
  │    │        │                │孫女施瑋倫│            │              │
  │    │        │                │又急需借錢│            │              │
  │    │        │                │，致乙○○│            │              │
  │    │        │                │陷於錯誤匯│            │              │
  │    │        │                │款5萬元至 │            │              │
  │    │        │                │新光銀行土│            │              │
  │    │        │                │城分行戶名│            │              │
  │    │        │                │吳瑾姿、帳│            │              │
  │    │        │                │號00000000│            │              │
  │    │        │                │0694帳戶內│            │              │
  │    │        │                │。        │            │              │
  │    │        │                │          │            │              │
  ├──┼────┼────────┼─────┼──────┼───────┤
  │二  │甲○○  │98年06月10日下午│於98年06月│5萬元；華泰 │丁○○共同犯詐│
  │    │        │13時許，匯款5萬 │10日11時09│銀行萬華分行│欺取財罪，處有│
  │    │        │元，至戶名楊水松│分許，以袁│戶名楊水松、│期徒刑貳月，如│
  │    │        │華泰銀行萬華分行│伯祥名義申│帳戶00000000│易科罰金，以新│
  │    │        │帳戶內。        │辦之098821│69230戶內。 │臺幣壹仟元折算│
  │    │        │                │4854門號，│            │壹日。        │
  │    │        │                │電話聯絡林│            │              │
  │    │        │                │麗琳，並佯│            │              │
  │    │        │                │稱「伊朋友│            │              │
  │    │        │                │郭先生要軋│            │              │
  │    │        │                │票，須借錢│            │              │
  │    │        │                │匯款」云云│            │              │
  │    │        │                │，使甲○○│            │              │
  │    │        │                │陷於錯誤而│            │              │
  │    │        │                │匯款。    │            │              │
  ├──┼────┼────────┼─────┼──────┼───────┤
  │三  │丙○○  │98年06月18日下午│於98年6月 │2萬3千元；中│丁○○共同犯詐│
  │    │        │14時43分許，匯款│18日上午11│華郵政山腳郵│欺取財罪，處有│
  │    │        │2萬3千元，至戶名│時09分許，│角戶名張冠生│期徒刑貳月，如│
  │    │        │張冠生中華郵政山│以袁伯祥名│、帳號000238│易科罰金，以新│
  │    │        │腳郵局帳戶內。  │義申辦之09│00000000帳戶│臺幣壹仟元折算│
  │    │        │                │00000000門│內。        │壹日。        │
  │    │        │                │號，聯絡黃│            │              │
  │    │        │                │文美佯稱「│            │              │
  │    │        │                │朋友唐浩傑│            │              │
  │    │        │                │缺錢，要借│            │              │
  │    │        │                │款」云云，│            │              │
  │    │        │                │使丙○○陷│            │              │
  │    │        │                │於錯誤而匯│            │              │
  │    │        │                │款。      │            │              │
  └──┴────┴────────┴─────┴──────┴───────┘

司法院資訊處製作；財團法人民間司法改革基金會備份。
